臺灣臺中地方法院民事判決
110年度訴字第2827號
原      告  陳英華  
被      告  林尚豪  



上列當事人間請求損害賠償事件，本院於民國111年5月31日言詞
辯論終結，判決如下：
    主  文
一、被告應給付原告新臺幣壹佰肆拾壹萬元及自民國一百一十年
    十一月十五日起至清償日止，按週年利率百分之五計算之利
    息。
二、原告其餘之訴駁回。
三、訴訟費用由被告負擔十分之七，餘由原告負擔。
四、本判決第一項，於原告以新臺幣肆拾柒萬為被告供擔保後，
    得假執行。
五、原告其餘假執行之聲請駁回。
    事實及理由
壹、程序方面：
    本件被告未於言詞辯論期日到場，核無民事訴訟法第386條
    所列各款情形，爰依原告之聲請，由其一造辯論而為判決。
貳、實體方面：
一、原告主張：被告利用伊委託其處理伊與訴外人陳秋芳間退股
    糾紛之機會，於民國106年間，未經伊同意，擅自透過訴外
    人簡錫清，以伊名義向訴外人蔡雅雯借款新臺幣（下同）18
    0萬元納為私用，並將伊所有如附表所示之不動產（下稱系
    爭不動產），設定登記擔保債權總金額300萬元之抵押權予
    訴外人即蔡雅雯之子趙品鈞（下稱系爭抵押權）。嗣因借款
    未還，系爭不動產遭趙品鈞聲請法院拍賣，伊為塗銷系爭抵
    押權而與趙品鈞以309萬5,000元和解，請求被告賠償其中之
    140萬元。且因被告上開行為，造成伊名譽受損，精神上受
    有痛苦，自得請求被告賠償60萬元之精神慰撫金。以上合計
    200萬元。爰依不當得利、侵權行為及債務不履行之法律關
    係提起本件訴訟等語，並聲明：㈠被告應給付原告200萬元，
    及自起訴狀繕本送達翌日起至清償日止，按週年利率百分之
    5計算之利息。㈡願供擔保，請准宣告假執行。
二、被告未於言詞辯論期日到場，亦未提出書狀作任何聲明或陳
    述。
三、得心證之理由：
　㈠原告主張之上開事實，業據其提出協議書、切結協議書、對
    話錄音及譯文為證（見本院卷第165至184頁），並經本院依
    職權調閱本院105年度司票字第1865號、105年度中簡字第15
    19號、106年度司拍字第482號、107年度司執字第2559號、1
    07年度易字第2133號、109年度易字第874號、109年度易緝
    字第211號、臺灣高等法院臺中分院109年度上易字第965號
    、110年度上易字第674號卷宗核閱無訛。又被告已於相當時
    期受合法之通知，而於言詞辯論期日不到場，亦未提出準備
    書狀爭執，依民事訴訟法第280條第3項之規定，應視同自認
    ，是自堪認原告主張之事實為真實。　　
　㈡按受任人處理委任事務，應依委任人之指示，並與處理自己
    事務為同一之注意，其受有報酬者，應以善良管理人之注意
    為之；受任人因處理委任事務有過失，或因逾越權限之行為
    所生之損害，對於委任人應負賠償之責，民法第535條、第5
    44條分別定有明文。查被告未依約處理原告與陳秋芳間退股
    糾紛，甚而持系爭不動產設定抵押借款，致系爭不動產遭查
    封拍賣，則不論系爭不動產是否遭拍定，原告都將因系爭不
    動產設定有擔保前揭債權之抵押權而受有損害。系爭不動產
    如無被告之債務不履行，本應無任何負擔設定其上，除非原
    告償還該等債權，否則無法將系爭抵押權塗銷，原告因此支
    付309萬5,000元而受有損害，此等損害與被告之債務不履行
    行為間有因果關係，揆之上開民法第544條規定，被告應對
    原告負債務不履行之損害賠償責任。原告僅請求被告應給付
    140萬元，當屬有據。
　㈢次按債務人因債務不履行，致債權人之人格權受侵害者，準
    用第192條至第195條及第197條之規定，負損害賠償責任；
    不法侵害他人之身體、健康、名譽、自由、信用、隱私、貞
    操，或不法侵害其他人格法益而情節重大者，被害人雖非財
    產上之損害，亦得請求賠償相當之金額，民法第227條之1、
    第195條第1項前段亦有明文。又按慰撫金之多寡，應斟酌雙
    方之身分、地位、資力與加害程度，及其他各種情形核定相
    當之數額，該金額是否相當，自應依實際加害情形與被害人
    所受之痛苦及雙方之身分、地位、經濟狀況等關係決定之（
    最高法院51年台上字第223號判例參照）。查原告為41年次
    ，高職畢業，之前從事公職，目前已退休；而被告為50年次
    ，碩士肄業，業據原告於本院審理時陳明在卷，並有個人戶
    籍資料查詢結果為憑（見本院卷第21、205頁）。本院審酌
    原告所受精神痛苦程度、本件損害發生原因、初始目的係為
    避責、兩造之身分、地位、經濟狀況、學經歷等一切情狀，
    認原告請求精神慰撫金60萬元，尚嫌過高，應以1萬元為適
    當，逾此範圍之請求，尚屬無據。
　㈣末按給付無確定期限者，債務人於債權人得請求給付時，經
    其催告而未為給付，自受催告時起，負遲延責任。其經債權
    人起訴而送達訴狀，或依督促程序送達支付命令，或為其他
    相類之行為者，與催告有同一之效力，民法第229條第2項定
    有明文。又遲延之債務，以支付金錢為標的者，債權人得請
    求依法定利率計算之遲延利息；應付利息之債務，其利率未
    經約定，亦無法律可據者，週年利率為百分之5，民法第233
    條第1項前段、第203條亦有明定。本件原告對被告之損害賠
    償債權，核屬無確定期限之給付，既經原告起訴請求並於11
    0年11月14日送達民事起訴狀繕本（見本院卷第29頁），被
    告迄未給付，自翌日即110年11月15日起當應負遲延責任。
四、綜上所述，原告依債務不履行之法律關係，請求被告給付14
    1萬元及自110年11月15日起至清償日止，按週年利率百分之
    5計算之利息，為有理由，應予准許。至原告其餘請求權基
    礎及逾此範圍之請求，為無理由，應予駁回。
五、原告陳明願供擔保，聲請宣告假執行，經核其勝訴部分，合
    於法律規定，爰酌定相當之擔保金額宣告之；原告其餘假執
    行之聲請，因該部分訴之駁回而失所依據，應予駁回。
六、本件事證已臻明確，兩造其餘攻擊防禦方法及證據，核與判
    決之結果不生影響，爰不一一論列，併此敘明。
七、訴訟費用負擔之依據：民事訴訟法第79條。
中　　華　　民　　國　　111 　年　　7 　　月　　5 　　日
                  民事第七庭  法  官  董惠平
正本係照原本作成。
如對本判決上訴，須於判決送達後20日內向本院提出上訴狀。如
委任律師提起上訴者，應一併繳納上訴審裁判費。
中　　華　　民　　國　　111 　年　　7 　　月　　5 　　日
                              書記官  劉雅玲
附表：
編  號 土　　　　　地　　　　　坐　　　 　 落     面　　積 權  　利  範　  圍  市 鄉鎮市區 段 小段 地　　號 平方公尺  １ 臺中 北區 錦村  132-435 9.00 7分之1 2 臺中 北區 錦村  146-90 104.00 7分之1 

編  號 建號  基  地  坐  落 --------------門  牌  號  碼  建築式樣主要材  料及房屋層數 建物面積（平方公尺）    權利    範圍     樓 層 面 積 合　　   計 附屬建物主要建築材料及用途  １ 14731 臺中市○區○村段000000地號 007層鋼筋混凝土造、住家用 三層61.99 合計61.99 陽台8.49 花台3.99 全部   臺中市○區○○○街00號3樓     共同使用部分：臺中市○區○村段00000○號、面積214.07平方公尺、權利範圍1000分之87